臺灣新竹地方法院刑事判決
                                      109年度訴字第906號
公  訴  人  臺灣新竹地方檢察署檢察官
被      告  戴志賢




指定辯護人  陳偉民律師
上列被告因違反毒品危害防制條例案件，經檢察官提起公訴（10
9年度偵字第8182號、第9277號），本院判決如下：
    主  文
戴志賢犯如附表編號1至3所示之罪，主文、宣告刑及沒收如附表
編號1至3所載。應執行有期徒刑貳年陸月。
    事  實
一、戴志賢明知甲基安非他命為毒品危害防制條例第2條第2項第
    2款所規範之第二級毒品，依法不得販賣，竟基於販賣第二
    級毒品甲基安非他命以牟利之犯意，以其持有之門號000000
    0000號行動電話，與附表編號1至3所示之相對人聯繫後，於
    附表編號1至3所示之時間及地點，以附表編號1至3所示之毒
    品種類、數量及金額，販賣第二級毒品甲基安非他命予附表
    編號1至3所示之相對人。嗣於民國109年7月15日下午3時許
    ，在新竹市○○路000巷00號居所為警拘提到案，並扣得行動
    電話1支，始循線查悉上情。
二、案經新竹市警察局第三分局報告臺灣新竹地方檢察署檢察官
    偵查起訴。
    理  由
壹、程序部分：
    按被告以外之人於審判外之言詞或書面陳述，除法律有規定
    者外，不得作為證據，刑事訴訟法第159條第1項固有明文；
    惟被告以外之人於審判外之陳述，雖不符同法第159條之1至
    之4規定，而經當事人於審判程序同意作為證據，法院審酌
    該言詞陳述或書面陳述作成時之情況，認為適當者，亦得為
    證據。又當事人、代理人或辯護人於法院調查證據時，知有
    第159條第1項不得為證據之情形，而未於言詞辯論終結前聲
    明異議者，視為有前項之同意，同法第159條之5亦定有明文
    。本件被告戴志賢及其辯護人於本院審判程序中，對於本案
    相關證人於警詢、偵訊時之證述，暨其他相關具傳聞性質之
    證據資料之證據能力，均表示無意見，且迄於言詞辯論終結
    前亦未聲明異議，本院審酌本案證人之陳述及證據資料作成
    時之情況，核無違法取證或其他瑕疵，認為以之作為證據為
    適當，是依刑事訴訟法第159條之5規定，前述證人於審判外
    之陳述及相關證據資料，自均得作為證據。
貳、實體部分：
  一、認定犯罪事實所根據的證據及理由
      上揭事實，業據被告於偵訊、本院審理時坦承不諱（見10
      9年度偵字第8182號卷【下稱偵卷】第189至191頁、本院
      卷第145至157頁），核與證人錢永鉦、錢永生分別於警詢
      及偵訊時之證述大致相符（見偵卷第133至136頁、第153
      至157頁、第202至207頁），並有通訊監察譯文、本院109
      年聲監字第137號、聲監續字第359號通訊監察書、新竹市
      警察局第三分局搜索筆錄及扣押物品目錄表、自願受搜索
      同意書各1份在卷可憑（見偵卷第3至10頁、第25至29頁）
      。此外，復有扣案之行動電話1支可資佐證。再被告於本
      院審理時自承：販賣毒品的利潤是獲得一些毒品施用等語
      （見本院卷第153頁），堪認被告販賣毒品，主觀上具有
      營利之意圖一節，應可認定。綜上，足認被告前開自白確
      與事實相符，是本案事證明確，被告犯行均堪認定，應依
      法論科。
  二、論罪科刑
（一）按行為後法律有變更者，適用行為時之法律。但行為後之
      法律有利於行為人者，適用最有利於行為人之法律，刑法
      第2條第1項定有明文。查被告行為後，毒品危害防制條例
      第4條之規定，業於109年1月15日修正公布，並於109年7
      月15日起施行，經比較新舊法之結果，以修正前毒品危害
      防制條例第4條第2項之規定較有利於被告。是核被告就附
      表編號1至3所為，均係犯修正前毒品危害防制條例第4條
      第2項之販賣第二級毒品罪。
（二）被告所犯上開3罪間，犯意各別，行為互殊，犯罪時間均
      不同，應予分論併罰。
（三）加重減輕事由：
    1.累犯：
      被告於107年間，因毒品案件，經本院以107年度竹簡字第
      932號判決判處有期徒刑3月確定，並於108年5月17日執行
      完畢等情，有臺灣高等法院被告前案紀錄表1份在卷可稽
      ，其於前案執行完畢後5年內故意再犯本案有期徒刑以上
      之罪，俱為累犯，經審酌其情節暨罪刑相當原則，除法定
      本刑為無期徒刑部分不得加重外，均應依刑法第47條第1
      項之規定，加重其刑。
    2.毒品危害防制條例第17條之減刑事由：
      按毒品危害防制條例第17條第2項規定：「犯第4條至第8
      條之罪於偵查及審判中均自白者，減輕其刑」，係指偵查
      及審判中均有自白犯罪而言，故僅須被告於偵、審中均曾
      經自白，即得認有該條項之適用，不以始終承認為必要。
      其中所稱偵查中之自白，包含向有偵查犯罪職權之司法警
      察（官）自白，以及偵查中檢察官向法院聲請羈押，於法
      官訊問時所為之自白（最高法院99年度台上字第7665號判
      決意旨參照）。經查，被告就附表編號1至3所為販賣毒品
      之犯行，於偵查暨本院審理時均自白，有各該筆錄在卷為
      憑，本院認均符合毒品危害防制條例第17條第2項之規定
      ，各應依法減輕其刑。又被告有上開刑之加重及減輕情形
      ，除法定本刑為無期徒刑部分不得加重外，應先加後減之
      。
    3.刑法第59條之酌減事由：
      按法院於面對不分犯罪情節如何，概以重刑為法定刑者，
      於有情輕法重之情形時，在裁判時本有刑法第59條酌量減
      輕其刑規定之適用，以避免過嚴之刑罰（司法院大法官會
      議釋字第263號解釋意旨參照），亦即法院為避免刑罰過
      於嚴苛，於情輕法重之情況下，應合目的性裁量而有適用
      刑法第59條酌量減輕被告刑度之義務。又刑法第59條規定
      犯罪之情狀顯可憫恕者，得酌量減輕其刑，其所謂「犯罪
      之情狀」，與同法第57條規定科刑時應審酌之一切情狀，
      並非有截然不同之領域，於裁判上酌減其刑時，應就犯罪
      一切情狀（包括第57條所列舉之10款事項），予以全盤考
      量，審酌其犯罪有無顯可憫恕之事由，即有無特殊之原因
      與環境，在客觀上足以引起一般同情，以及宣告法定最低
      度刑，是否猶嫌過重等等，資為判斷，且適用刑法第59條
      酌量減輕其刑時，並不排除同法第57條所列舉10款事由之
      審酌（最高法院70年度第6次刑事庭會議決議、95年度台
      上字第6157號、100年度台上字第2855號、第3301號判決
      意旨參照）。次按，販賣毒品之人，其原因動機各人不一
      ，犯罪情節未必盡同，或有大盤毒梟者，亦有中、小盤之
      分，其販賣行為所造成危害社會之程度自屬有異，法律科
      處此類犯罪，所設之法定最低本刑卻相同，不可謂不重。
      於此情形，倘依其情狀處以相當之有期徒刑，即足以懲儆
      ，並可達防衛社會之目的者，自非不可依客觀之犯行與主
      觀之惡性二者加以考量其情狀，是否有可憫恕之處，適用
      刑法第59條之規定酌量減輕其刑，期使個案裁判之量刑，
      能斟酌至當，符合比例原則。經查：被告販賣毒品，戕害
      國民健康，助長施用毒品惡習，其行為雖實屬不該，惟被
      告經認定販賣毒品次數為3次，對象為2人，且其販賣毒品
      數量及獲利非鉅，所為均係小額交易，應係毒品交易之下
      游，其惡性情節較諸大量走私進口或長期販賣毒品之「大
      盤」、「中盤」毒販多所差異，對於他人及國家社會侵害
      之程度非屬重大，又被告已對自己被訴犯罪之事實自白，
      態度良好，對於刑事妥速審判法所要求之促進訴訟功能頗
      有助益，是本院認被告犯罪情節與其所犯法定刑相較，實
      有「情輕法重」之憾，另參照司法院大法官會議釋字第26
      3號解釋之意旨，並依被告客觀之犯行與主觀之惡性二者
      加以考量，本院審酌再三，認客觀上足以引起社會上一般
      人之同情，顯有堪資憫恕之處，因而認縱處以適用毒品危
      害防制條例第17條第2項規定減輕其刑後之最低度刑猶嫌
      過重，爰依刑法第59條之規定，就被告所為3次販賣第二
      級毒品犯行，均遞減輕其刑。再被告有上開刑之加重及減
      輕情形，除法定本刑為無期徒刑部分不得加重外，應先加
      後遞減之。
（四）爰審酌被告本應思憑己力經營謀生，竟視政府反毒政策及
      宣導如無物，欠缺法治觀念，意圖營利而販賣毒品供他人
      施用，其所為販賣毒品行為將助長施用毒品惡習，並足以
      使施用者導致精神障礙與性格異常，甚至造成人民生命健
      康受損之成癮性及危險性，其不僅戕害國人身體健康，且
      有危害社會安全之虞，惟念被告犯後坦承犯行，態度尚可
      ，且被告販賣毒品所得利益非鉅，兼衡被告有鐵工之工作
      經歷，暨其犯罪之動機、目的、手段、品行、生活狀況（
      警詢自陳家庭經濟狀況為小康）、智識程度為高中肄業等
      一切情狀，分別量處如附表編號1至3所示之刑，並定其應
      執行之刑如主文所示，以資懲儆。
  三、沒收
（一）按犯罪所得，屬於犯罪行為人者，沒收之。但有特別規定
      者，依其規定；前二項之沒收，於全部或一部不能沒收或
      不宜執行沒收時，追徵其價額，刑法第38條之1第1項、第
      3項分別定有明文。查被告販賣第二級毒品實際所得，如
      附表編號1至3所示之金額，雖未據扣案，仍應依刑法第38
      條之1第1項、第3項之規定，予以宣告沒收，於全部或一
      部不能沒收或不宜執行沒收時，追徵其價額。
（二）扣案之行動電話1支，為被告所有，且係供其販賣毒品犯
      行所用之物，應依毒品危害防制條例第19條第1項之規定
      ，宣告沒收。
據上論斷，應依刑事訴訟法第299條第1項前段，修正前毒品危害
防制條例第4條第2項、第17條第2項、第19條第1項，刑法第2條
第1項前段、第11條、第47條第1項、第59條、第51條第5款、第3
8條之1第1項、第3項，判決如主文。
本案經檢察官黃翊雯提起公訴，檢察官陳宏兆到庭執行職務。
中　　華　　民　　國　　110 　年　　4 　　月　　1 　　日
              刑事第六庭審判長法  官  馮俊郎
                              法  官  王榮賓
                              法  官  王子謙
以上正本證明與原本無異。
如不服本判決應於收受本判決後20日內向本院提出上訴書狀，上
訴書狀應敘述具體理由。上訴書狀未敘述上訴理由者，應於上訴
期間屆滿後20日內補提理由書狀於本院(均須按他造當事人之人
數附繕本 )「切勿逕送上級法院」。 
中　　華　　民　　國　　110 　年　　4 　　月　　1 　　日
                              書記官  廖宜君
　　　　　　　　　　　　　　　　　　　　　　　　　　　
附錄本案論罪科刑法條全文：
修正前毒品危害防制條例第4條
製造、運輸、販賣第一級毒品者，處死刑或無期徒刑；處無期徒
刑者，得併科新臺幣二千萬元以下罰金。
製造、運輸、販賣第二級毒品者，處無期徒刑或七年以上有期徒
刑，得併科新臺幣一千萬元以下罰金。
製造、運輸、販賣第三級毒品者，處七年以上有期徒刑，得併科
新臺幣七百萬元以下罰金。
製造、運輸、販賣第四級毒品者，處五年以上十二年以下有期徒
刑，得併科新臺幣三百萬元以下罰金。
製造、運輸、販賣專供製造或施用毒品之器具者，處一年以上七
年以下有期徒刑，得併科新臺幣一百萬元以下罰金。
前五項之未遂犯罰之。

附表：

編號 相對人 時間 地點 毒品種類、數量及金額 主文、宣告刑及沒收 1 錢永生 109年4月22日晚上10時許 新竹市東區公道五路一段與關東路376 巷口 甲基安非他命1包（重量不詳）1,500 元 戴志賢販賣第二級毒品，累犯，處有期徒刑壹年拾月。扣案之行動電話壹支，沒收之；未扣案之犯罪所得新臺幣壹仟伍佰元，沒收之，於全部或一部不能沒收或不宜執行沒收時，追徵其價額。 2 錢永生 109年4月24日晚上7 時許 竹東榮民醫院附近某處 甲基安非他命1包（重量不詳）1,000 元 戴志賢販賣第二級毒品，累犯，處有期徒刑壹年拾月。扣案之行動電話壹支，沒收之；未扣案之犯罪所得新臺幣壹仟元，沒收之，於全部或一部不能沒收或不宜執行沒收時，追徵其價額。 3 錢永鉦 109年5月20日上午6 時許 新竹市東區公道五路一段與關東路376 巷口 甲基安非他命1包（重量不詳）900 元 戴志賢販賣第二級毒品，累犯，處有期徒刑壹年拾月。扣案之行動電話壹支，沒收之；未扣案之犯罪所得新臺幣玖佰元，沒收之，於全部或一部不能沒收或不宜執行沒收時，追徵其價額。